ACORDAO-COMPLETO-2532328

ACÓRDÃO 2043/2022 ATA 13/2022 - SEGUNDA CÂMARA

VISTOS, relatados e discutidos este ato de admissão oriundo da Petróleo Brasileiro S.A.,
ACORDAM os ministros do Tribunal de Contas da União, reunidos em sessão da 2ª Câmara, ante as razões expostas pelo relator, e com fundamento nos arts. 71, inciso III, da Constituição Federal, 1º, inciso V, 39, inciso I, da Lei 8.443/1992, 1º, inciso VIII, 259, inciso I, e 260, §1º, do Regimento Interno, em:
9.1. considerar ilegal o ato de admissão de Raphael Pancini da Silva, negando-lhe registro;
9.2. dispensar o ressarcimento das quantias indevidamente recebidas de boa-fé;
9.3. determinar à Petróleo Brasileiro S.A. que:
9.3.1. dê ciência do inteiro teor desta deliberação ao interessado no prazo de quinze dias e faça juntar a estes autos o comprovante de notificação nos quinze dias subsequentes;
9.3.2. promova, no prazo de trinta dias, o desligamento do servidor e faça cessar os pagamentos decorrentes do ato ora considerado ilegal, sob pena de responsabilidade solidária da autoridade administrativa omissa;
9.3.3. ordenar à Sefip que monitore o cumprimento desta deliberação.

Atos de Admissão da unidade emissora Petróleo Brasileiro S.A., enviados para fins de análise e julgamento.

Segunda Câmara

Petróleo Brasileiro S.A.

3. Interessados/Responsáveis:
3.1. Interessado: Raphael Pancini da Silva (XXX.899.497-XX).

13.1. Ministros presentes: Bruno Dantas (Presidente), Augusto Nardes (Relator) e Antonio Anastasia.
13.2. Ministro-Substituto convocado: Marcos Bemquerer Costa.
13.3. Ministro-Substituto presente: André Luís de Carvalho.

AUGUSTO NARDES

Adoto como Relatório, com os pertinentes ajustes de forma, excerto da instrução da Secretaria de Fiscalização de Integridade de Atos e Pagamentos de Pessoal e de Benefícios Sociais (Sefip) , por meio do qual o ato de admissão objeto destes autos foi analisado e cujo encaminhamento contou com a anuência do escalão superior da unidade técnica e do representante do Ministério Público junto ao TCU (peças 5 a 7) : 
" (...) 
Exame das Constatações
9. Ato: 21736/2017 - Interessado: RAPHAEL PANCINI DA SILVA - CPF: XXX.899.497-XX
9.1. Parecer do Controle Interno: considerar o ato Legal.
9.2. Constatação e análise: 
9.2.1. A data informada no campo 'Data da convocação' é maior que a data informada no campo 'Data de validade do processo seletivo após prorrogação'.
a. Justificativa do Gestor de Pessoal: Não há. Verificação efetuada no âmbito do TCU.
b. Análise do Controle Interno:  Não há. Verificação efetuada no âmbito do TCU.
c. Análise da Equipe Técnica: Ilegal
A data de validade inicial do processo seletivo era 19/01/2015, mas foi prorrogada até 19/01/2016. O interessado obteve decisão judicial favorável em 04/07/2016 e foi convocado em 26/07/2016.
A contratação após a validade de processo seletivo está em desconformidade com a legislação vigente. Há jurisprudência consolidada no TCU no sentido de considerar ilegais e negar registro aos atos de admissões ocorridos após a expiração do prazo improrrogável dos certames, consoante Acórdão 1106/2020-TCU-Plenário, cujo enunciado prescreve:
'A expiração do prazo de validade de concurso público constitui óbice intransponível ao registro pelo TCU de atos de admissão efetuados posteriormente a essa data, devendo, no entanto, ser assegurada a produção dos efeitos das admissões enquanto subsistir decisão judicial favorável aos interessados.'
Assim, propõe-se considerar ilegal o ato de admissão de RAPHAEL PANCINI DA SILVA, negando-lhe o correspondente registro, nos termos do art. 260, § 1º, do Regimento Interno desta Corte de Contas e determinar à Petróleo Brasileiro S.A. que acompanhe os desdobramentos do Processo 0001868-04.2015.5.17.0191, em trâmite no Tribunal Regional do Trabalho da 17ª Região, e adote as medidas pertinentes em caso de desconstituição da sentença.
9.3. O quadro resumo de ocorrências e, quando for o caso, o detalhamento da norma legal e da jurisprudência para a inconsistência acima elencada encontra-se no anexo II dessa instrução. 
 (...) 
CONCLUSÃO
10. A abrangência e a profundidade das verificações levadas a efeito fundamentam convicção de que o ato 21736/2017 pode ser apreciado pela ilegalidade, em razão das irregularidades apontadas no item Exame das Constatações desta instrução, que representam afronta à legislação e à jurisprudência de referência
PROPOSTA DE ENCAMINHAMENTO
11. Ante o exposto, com fundamento no art. 71, inciso III, da Constituição Federal, no art. 1º, inciso V, e art. 39, incisos I e II, da Lei 8.443/1992, no art. 260 do Regimento Interno do Tribunal de Contas da União, propõe-se: 
11.1. Considerar ILEGAL e recusar registro do ato de Admissão de RAPHAEL PANCINI DA SILVA do quadro de pessoal do órgão/entidade Petróleo Brasileiro S.A., com base nos arts. 71, inciso III, da Constituição Federal, 1º, inciso V, e 39, inciso II, da Lei 8.443/1992 e 260, § 1º, do Regimento Interno.
11.2. Com fulcro no art. 262, caput, do Regimento Interno deste Tribunal, determinar ao órgão/entidade Petróleo Brasileiro S.A. que acompanhe os desdobramentos da Ação, e, caso venha a ser desconstituída a sentença ora favorável ao interessado, torne sem efeito seu ato de admissão nos quadros da entidade, bem como providencie o cadastramento do respectivo desligamento no sistema e-Pessoal."
	É o relatório.

não há.

Procurador Marinus Eduardo De Vries Marsico.

PESSOAL. ADMISSÃO. NOMEAÇÃO APÓS EXPIRADO O PRAZO DE VALIDADE DO CONCURSO. EXISTÊNCIA DE SENTENÇA JUDICIAL FAVORÁVEL A CONTRATAÇÃO. DECISÃO POSTERIORMENTE REVISTA, CONFORME CONSULTA À PÀGINA DO TRT17. ATO ILEGAL. NEGATIVA DE REGISTRO.

ATOS DE ADMISSÃO (ADS)

Secretaria de Fiscalização de Integridade de Atos e Pagamentos de Pessoal e de Benefícios Sociais (Sefip).

Em exame ato de admissão de Raphael Pancini da Silva, encaminhado pela Petróleo Brasileiro S.A. ao Tribunal de Contas da União para fins de registro, nos termos do art. 71, inciso III, da Constituição Federal.
2.	Depois de analisar a admissão em questão, a Secretaria de Fiscalização de Pessoal (Sefip) , com o aval do Ministério Público junto ao TCU, propôs considerar ilegal o ato, recusando-lhe registro, tendo em vista que a contratação se deu após o vencimento do prazo de validade do concurso. 
3.	Também foi proposto determinar à Petrobrás que acompanhe os desdobramentos do processo judicial 0001868-04.2015.5.17.0191, e, caso venha a ser desconstituída a sentença favorável ao interessado, torne sem efeito seu ato de admissão nos quadros da entidade, bem como providencie o cadastramento do respectivo desligamento no sistema e-Pessoal.
4.	Manifesto, desde já, minha adesão à proposta de considerar o ato ilegal, negando-lhe registro, embora discorde da determinação proposta pelos motivos que passo a expor.
5.	Conforme avaliado no relatório precedente, a admissão sob análise ocorreu após a validade do certame, datada de 19/1/2016, e decorreu de decisão judicial não transitada em julgado, naquele momento, proferida em 30/6/2016 nos autos do processo 0001868-04.2015.5.17.0191, em trâmite no Tribunal Regional do Trabalho da 17ª Região.
6.	Em casos semelhantes, a jurisprudência desta Corte, desde a edição do Acórdão 1106/2020-TCU-Plenário, de relatoria da Ministra Ana Arraes, tem entendido que a melhor solução seria o julgamento pela ilegalidade, ressalvando que essa decisão não implicaria desfazimento das contratações de imediato, em face do provimento jurisdicional que lhes garante a continuidade, pelo menos, até a deliberação final da Justiça Trabalhista. Por esse motivo, foi encaminhada a determinação proposta pela Sefip.
7.	No presente caso, no entanto, mediante consulta aos autos do processo no site do Tribunal Regional do Trabalho da 17ª Região, meu Gabinete verificou que em nova sentença, de 31/3/2017, foi dado provimento ao apelo da Petrobrás para reconhecer a improcedência da nomeação do reclamante para o cargo de Técnico de Manutenção Junior - Caldeireira, determinando a suspensão de sua contratação. Assim, e como o processo judicial transitou em julgado em 9/5/2018, não remanescendo mais decisão judicial favorável à contratação, o ato deve ser julgado ilegal, negando-lhe registro, sem necessidade da determinação proposta pelos pareceres técnicos.
8.	Em contrapartida, deve ser determinado à Petrobrás, caso ainda não tenha providenciado, que promova o desligamento do servidor e faça cessar os pagamentos decorrentes do ato ora considerado ilegal, sob pena de responsabilidade solidária da autoridade administrativa omissa. Também deve ser determinado à Sefip que monitore o cumprimento dessas providências.
	Ante o exposto, VOTO por que o Tribunal adote a minuta de acórdão que submeto à consideração deste Colegiado.
	
TCU, Sala das Sessões Ministro Luciano Brandão Alves de Souza, em 3 de maio de 2022.
Ministro JOÃO AUGUSTO RIBEIRO NARDES 
Relator